【裁判字號】    95,上訴,196
【裁判日期】    950519
【裁判案由】    違反槍砲彈藥刀械管制條例
【裁判全文】
臺灣高等法院臺南分院刑事判決         95年度上訴字第196號
上  訴  人  臺灣臺南地方法院檢察署檢察官
被      告  甲○○
                    現另案於臺灣臺南監獄執行中
上列上訴人因被告違反槍砲彈藥刀械管制條例案件，不服臺灣台
南地方法院94年度訴字第1104號中華民國95年1月12日第一審判
決（起訴案號：臺灣台南地方法院檢察署94年度偵字第5455號）
，提起上訴，本院判決如下：
    主  文
上訴駁回。
    理  由
一、公訴意旨略以：被告甲○○於民國（下同）八十三年十月間
    某日，在桃園縣復興鄉霞雲坪「鑫谷砂石場」旁保養廠附近
    撿拾具有殺傷力之瓦斯槍一把（槍枝管制編號0000000000）
    後，即未經許可而無故持有，並藏放在其所經營與該砂石場
    緊臨之保養廠內。於八十四年九月間，甲○○因經營不善，
    將該保養廠頂讓予林昭明（另案由臺灣雲林地方法院檢察署
    偵辦），林昭明於接手經營後，即將廠房內之器具搬至雲林
    縣麥寮鄉○○村○○路五二之七號住處。並於九十三年五月
    間某日，通知甲○○之子劉志豪（另案經臺灣臺中地方法院
    檢察署檢察官提起公訴）前去取回，劉志豪即將該瓦斯槍放
    在其位於臺中市○○區○○路十七巷十八弄二五之一號居處
    。嗣於九十三年八月三十日下午三時十分許，劉志豪因另犯
    竊盜案件，為警當場查獲，經帶同員警至前開居處而為警查
    悉，並扣得該把瓦斯槍。因認被告甲○○涉犯修正前槍砲彈
    藥刀械管制條例第八條第四項未經許可持有具殺傷力之瓦斯
    槍罪嫌。
二、按犯罪事實應依證據認定之，無證據不得認定犯罪事實；又
    不能證明被告犯罪者，應諭知無罪之判決，刑事訴訟法第一
    百五十四條第二項、第三百零一條第一項分別定有明文。又
    所謂認定犯罪事實之證據，係指足以認定被告確有犯罪行為
    之積極證據而言，如未發現相當證據，或證據不足以證明，
    自不能以推測或擬制之方法，以為裁判基礎。又認定不利於
    被告之事實，需依積極證據，茍積極證據不足為不利於被告
    事實之認定時，即應為有利於被告之認定，更不必有何有利
    之證據。次按，刑事訴訟上證明之資料，無論其為直接證據
    或間接證據，均須達於通常一般人均不致於有所懷疑，而得
    確信其為真實之程度，始得據為有罪之認定，若其關於被告
    是否犯罪之證明未能達此程度，而有合理性懷疑之存在，致
    使無從形成有罪之確信，根據「罪證有疑，利於被告」之證
    據法則，即不得遽為不利被告之認定，其以情況證據（即間
    接證據）斷罪時，尤須基於該證據在直接關係上所可證明之
    他項情況事實，本乎推理作用足以確證被告有罪，方為合法
    ，不得徒憑主觀上之推想，將一般經驗上有利被告之其他合
    理情況逕予排除，此有最高法院七十六年度台上字第四九八
    六號、三十二年度上字六七號判例參照。
三、本件公訴人認被告甲○○涉犯前揭槍砲彈藥刀械管制條例等
    罪嫌，無非係以上開事實業據證人劉志豪、林昭明證述在卷
    ，並有電話譯文一份等證據為其所憑論據。訊之被告固坦承
    伊曾經於八十三年十月間，在桃園縣復興鄉霞雲坪「鑫谷砂
    石場」旁保養廠附近，撿拾槍枝一把，惟堅詞否認有何違反
    槍砲彈藥刀械管制條例犯行，辯稱：「伊當時接手經營保養
    廠先行整地時，曾看到一把槍枝，隨即將該槍棄置於砂石場
    管理室牆邊空地上，並未持有系爭槍枝；當時看到的槍枝並
    無裝置瓦斯鋼瓶，與扣案之槍枝有所不同」、「我去的時候
    ，就有槍在那裡，我將之放到外面廢輪胎堆中」等語。
四、經查：
  (一)被告與證人林昭明妻劉淑華對話錄音帶之譯文之證據能力部
    分：
    按自始為證明目的而錄製或間接偶然因素而錄製之影音證據
    ，如錄音帶，若具備證據關連性、調查必要性及調查可能性
    ，且系爭錄音證據又非違法取得或有其他重大原因而禁止使
    用者，並經法院以勘驗之程序播放該錄音帶，以五官知覺（
    聽覺、視覺）來探求其所蘊藏之內容，即屬合法的調查證據
    方法。經查，上開錄音帶係屬為私人間對話而間接偶然錄製
    ，又非重大不法取得或違法取得，並經原審法院依刑事訴訟
    法第一百六十五條之一第二項規定，當庭勘驗以探求錄音帶
    證據意思內容，且使被告當庭辨認，爰認該譯文有證據能力
    ，合先敘明。
  (二)被告是否持有系爭具有殺傷力之瓦斯槍枝：
  1.警方於九十三年八月三十日下午三時十分許，劉志豪因另犯
    竊盜案件，為警當場查獲，經帶同員警至前開居處而扣得系
    爭瓦斯槍一把，上開瓦斯槍經送內政部警政署刑事警察局以
    性能檢驗法、動能測試法檢驗，鑑驗結果認：送鑑瓦斯槍一
    把（槍枝管制編號0000000000），認係空氣長槍，以外接高
    壓鋼珠瓶內氣體為發射動力，經裝填直徑6mm、重量0.88 ｇ
    鋼珠，實際試射三次，其鋼珠速度為160、161、163公尺／
    秒，換算其動能為11.3、11.4、11.7焦耳，其單位面積動能
    分別為39.8、40.3、41.4焦耳／平方公分；又依日本科學警
    察研究所之研究結果，彈丸單位面積動能達20焦耳／平方公
    分，則足以穿入人體皮肉層；該局對活豬作射擊測試結果，
    彈丸單位面積動能達24焦耳／平方公分，則足以穿入豬隻皮
    肉層等節，有該局九十三年十月二十日刑鑑字第０九三０二
    ０九七七八號槍彈鑑定書可稽，應認系爭瓦斯槍具有殺傷力
    ，先予敘明。
  2.證人林昭明於原審審理時，具結證稱：「（被告是否有將設
    備點交給你？）沒有，當時我接手保養廠時，只剩下空壓機
    ，其他都空空的」、「劉志豪是在九十三年自己去我麥寮家
    中倉庫拿的‧‧‧我在八十四年十一月份要回麥寮時，我在
    鑫谷砂石場打包時，劉志豪拿出一把瓦斯槍，說這是他爸爸
    的，就把那把槍帶回麥寮」、「（被告）在查獲之前都沒有
    提過系爭瓦斯槍」、「（被告離開保養廠後是否與你聯絡表
    示請你保管遺留物品？）在這件事之前，被告都沒有與我聯
    絡」等語，核與證人劉志豪於偵查中供述情節大致相符，足
    見被告離開鑫谷砂石場旁之保養廠時，並無保有遺留於該保
    養廠物品之意思，自無持有該瓦斯槍之行為。
  3.證人劉志豪雖於偵查中供述：系爭槍枝是伊在麥寮向林昭明
    拿的，那是伊父親甲○○的東西云云，惟證人林昭明於原審
    審理時又證述：「他（劉志豪）只有說是他爸爸的，沒有提
    過（這把槍）怎麼來的」等語，則證人劉志豪、林昭明並未
    確實指陳系爭槍枝究竟如何取得、是否為被告持有並交付等
    節。是以，被告所辯：伊接手經營保養廠先行整地時，曾看
    到一把槍枝，當時有拿給劉志豪看，並告以該槍枝應該是山
    地人留下的槍枝，隨即將該槍放在外面等語，尚非不可採信
    。則被告既將所發現之瓦斯槍置放於屋外，而非藏放於屋內
    ，其於發現當時，有無將槍移入自己實力支配之下之「持有
    」故意，已非無疑。況被告事後因故遷離保養廠時，廠內材
    料、設備均搬遷一空，僅留一部空壓機及本件之槍枝乙節，
    業據證人林昭明證述屬實，益見被告自發現該槍枝起迄至搬
    離桃園保養廠止，對本件之瓦斯槍，並無持有之故意或行為
    。
  4.次查，證人林昭明於偵查中供述：「（你拿回來時，用何物
    把槍包起來的？）我沒有包起來，我記得那時僅有木頭的槍
    桿子而已」等語，則被告辯稱：當時看到的槍枝並無裝置瓦
    斯鋼瓶，與扣案之槍枝有所不同等語，堪可採信。參以系爭
    空氣長槍，係以外接高壓鋼珠瓶內氣體為發射動力，有上開
    槍彈鑑定書乙份可憑，因此，被告縱使於八十三年間拾獲一
    把槍枝並有持有之事實，然該槍枝既無證據證明當時有無配
    置瓦斯鋼瓶，亦即該槍枝是否具有殺傷力乙節，既無從以九
    十三年八月間查獲當時具有殺傷力之槍枝逕行推斷，依罪疑
    惟輕之法理，即應認被告於八十三年拾獲之槍枝並無殺傷力
    ，縱被告確有持有該把槍枝之事實，亦與修正前槍砲彈藥刀
    械管制條例第八條第四項未經許可持有具殺傷力之瓦斯槍罪
    之構成要件不合。
  5.基上，依證人林昭明於原審審理時具結之證言及證人劉志豪
    於偵查中供述內容，均無具體指陳系爭槍枝為被告持有並交
    付。縱公訴人以被告與證人林昭明妻劉淑華對話電話錄音帶
    譯文，間接證明被告確實於八十三年間持有槍枝一把，惟並
    無證據證明被告於八十三年間持有拾獲之槍枝係配置瓦斯鋼
    瓶，具有殺傷力之瓦斯槍，根據「罪證有疑，利於被告」之
    證據法則，即不得遽為不利被告之認定，即應認被告於八十
    三年拾獲之槍枝並無殺傷力。
五、綜上所述，尚難僅據證人林昭明、劉志豪於偵查中之供述，
    以及扣案等物即遽入被告於罪。是公訴意旨所指之證據並未
    達到於通常之人均不致有所懷疑，而得確信其為真實之程度
    。此外，復查無其他積極證據足資證明被告確有公訴人指訴
    之上開違反槍砲彈藥刀械管制條例之犯行，揆諸前開規定，
    被告犯行尚屬不能證明，原審因而諭知無罪之判決，核無不
    合，檢察官上訴意旨，指摘原判決不當，並無可取，為無理
    由，應予駁回。
據上論斷，應依刑事訴訟法第三百六十八條，判決如主文。
本案經檢察官徐松奎到庭執行職務。
中    華    民    國    95    年    5     月    19    日
                  刑事第四庭    審判長法  官  吳志誠
                                      法  官  蔡美美
                                      法  官  林勝木
以上正本證明與原本無異。
如不服本判決，應於收受本判決後十日內向本院提出上訴書狀。
其未敘述上訴理由者並得於提起上訴後十日內向本院補提理由書
狀（均須按他造當事人之人數附繕本）「切勿逕送上級法院」。
                                      書記官  吳秋賢
中    華    民    國    95    年    5     月    19    日


司法院資訊處製作；財團法人民間司法改革基金會備份。
